【裁判字號】    88,訴緝,31
【裁判日期】    890316
【裁判案由】    違反槍砲彈藥刀械管制條例
【裁判全文】
臺灣花蓮地方法院刑事判決                          八十八年度訴緝字第三一號
    公  訴  人  臺灣花蓮地方法院檢察署檢察官
    被      告  丙○○
右列被告因違反槍砲彈藥刀械管制條例等案件，經檢察官提起公訴 (八十六年度偵字
第四０八八號)及移送併辦（八十七年度偵字第一八一號），本院判決如左：
    主  文
丙○○連續未經許可，持有可發射子彈具有殺傷力之槍枝，處有期徒刑伍年陸月，併
科罰金新台幣參拾萬元，罰金如易服勞役，以罰金總額與六個月之日數比例折算。扣
案之仿九０型改造玩具手槍壹把（槍枝管制編號0000000000號）、彈匣貳
個、土造金屬子彈伍顆及仿點四五型改造玩具手槍壹把（槍枝管制編號為00000
00000號）、彈匣壹個、土造鋼珠子彈肆顆均沒收。
    事  實
一、丙○○曾於民國七十四年間因盜匪案件，經台灣台北地方法院判處無期徒刑，褫
    奪公權終身，嗣經三審定讞而入監服刑，於八十五年十二月七日獲假釋出監，猶
    不知悔悟。出獄後，與游寶玉原為男女朋友關係，惟游女不願再與其繼續交往，
    竟憤而持其甫於八十六年十月十六日下午三時許，未經許可而持有之仿九０型改
    造玩具手槍乙把（含彈匣二個）及子彈十顆（其中一顆經鑑驗係空彈殼，無殺傷
    力，一顆為玩具金屬子彈改造而成，經試射認有殺傷力，其餘八顆均為土造金屬
    子彈，經試射三顆認具有殺傷力），於當日傍晚五時五十分許，前往花蓮市○○
    路五十三巷二十五號三樓游女住處，欲找游女理論，甫入屋內即將前開槍、彈取
    出，惟因裝填子彈時不慎落地，游女見狀即將該手槍搶下扔開後奪門而出，楊某
    旋即撿起手槍，抵住尚在室內未及逸出之甲○○頭部，並放言「妳的命值不值錢
    ，信不信我會開槍！」等語，以此強暴方法剝奪甲○○之行動自由，並藉以牽制
    游寶玉之行動；嗣當楊某欲將甲○○拉出門外與游寶玉談話時，為趕抵現場之花
    蓮縣警察局花蓮分局人員當場逮捕，並扣得前述槍、彈等物。嗣又基於與前開非
    法持有槍、彈之概括犯意，於八十六年十二月二十九日接近中午時分，未經許可
    非法持有仿點四五型改造玩具手槍乙把、土造鋼珠子彈七發（經試射三顆認具有
    殺傷力），旋於同日下午一時三十分許，在花蓮縣壽豐鄉○○村○○路○段一六
    一號旁，遭警再度查獲並於其所乘坐之自用小客車內扣得上開槍、彈。
二、案經花蓮縣警察局花蓮分局報請臺灣花蓮地方法院檢察署檢察官偵查起訴及移送
    併案審理。
    理  由
一、被告丙○○於檢察官初訊時，就本案部分固坦承有於右述時、地尋訪被害人游寶
    玉，惟矢口否認曾持槍挾持被害人甲○○，辯稱：扣案之槍、彈等物，均非伊所
    有，且伊全然不知從何而來，亦無任何挾持之情事云云，然於本院審理時則改口
    辯稱：「當天我喝得很醉，她（指游寶玉）把我錢騙光了，那個時候我在假釋中
    ，我不可能拿槍抵住她（指甲○○），那把槍我本來是要拿去報繳的，但是跟游
    寶玉一言不合而吵起來。‧‧‧改造九０手槍乙把及子彈十顆是丁○○拿來跟我
    抵二萬五千元債務的。」云云（見本院八十八年十二月三十一日及八十九年一月
    二十八日訊問筆錄），稽其先後所為之諸多辯解，已有前後齟齬之現象，實難憑
    信。至其又辯稱：當時伊已喝得很醉，站都站不穩云云，惟經傳喚斯時在場承辦
    此案之警員乙○○到庭結證稱：被告當時是有喝點酒，‧‧‧但偵訊時意識清楚
    ，被警逮捕時，亦知被警逮捕，‧‧‧不可能有心神喪失或精神耗弱之情形等語
    （見本院八十九年一月二十八日訊問筆錄）綦詳，足證其此點辯解亦屬虛妄而不
    可採。又偵查中檢察官曾傳喚被害人游寶玉及甲○○，二人初則供稱：上開槍械
    係甲○○於當日在花蓮市南濱公園所拾得，彼時尚有證人呂淑君同行，丙○○並
    未挾持甲○○云云，惟經檢察官發現渠等供詞可疑，乃再指揮花蓮縣警察局花蓮
    分局派員詳加查證，並復傳喚證人呂淑君到庭作證，嗣經呂女到庭結證稱：甲○
    ○所言不實，八十六年十月十六日並未與甲○○赴南濱公園郊遊等語（見八十六
    年度偵字第四０八八號偵查卷八十六年十一月五日訊問筆錄）明確；被害人甲○
    ○始坦稱係受被告丙○○之求情，被害人游寶玉亦坦稱警訊所言始屬實在。況花
    蓮縣警察局花蓮分局於被害人游寶玉住處所查獲之「事實經過」等摸擬訊問筆錄
    問答要旨之草稿五紙（此業經被告於本院審理中坦承係其所書寫後交游寶玉、甲
    ○○配合答辯所用），益證被告確曾持槍強押被害人甲○○，事後恐因無期徒刑
    之假釋遭撤銷，遂起央求被害人更改原於警訊中指證證詞之念，而扣案之仿九０
    型改造玩具手槍乙把（含彈匣二個）及子彈十顆（其中一顆經鑑驗係空彈殼，無
    殺傷力，一顆為玩具金屬子彈改造而成，經試射認有殺傷力，其餘八顆均為土造
    金屬子彈，經試射三顆認具有殺傷力），經查具有殺傷力，此有內政部警政署刑
    事警察局八十六年十月二十七日刑鑑字第七二０六三號鑑驗通知書乙紙在卷可稽
    ，所辯即不足採信，本案部分可謂事證明確。至併案部分即被告繼又非法持有仿
    點四五型改造玩具手槍乙把、土造鋼珠子彈七發之部分，訊據被告丙○○於本院
    審理時辯稱：該批槍、彈係丁○○所有，是在廖某車上查獲，係廖某拿給伊抵債
    ，故意設計陷害予伊云云，惟查被告於偵查中業已坦稱：「‧‧‧‧‧‧當時槍
    枝、子彈是用我外套包著，但用藍色手提袋裝著，該袋子是廖某的。‧‧‧曾某
    （應係廖某之筆誤）以九萬元價錢賣給我並抵掉他欠我之九萬元債務，『目前槍
    屬於我的。』」等語（見八十七年偵字第一八一號偵查卷八十六年十二月三十日
    訊問筆錄）明確，是其於本院翻異前詞否認持有該批槍、彈之辯解，旨在卸責，
    亦無足採。而扣案之仿點四五型改造玩具手槍乙把、土造鋼珠子彈七發（經試射
    三顆認具有殺傷力），經鑑驗結果認具有殺傷力，並有前揭刑事警察局八十七年
   一月十三日刑鑑字第九００號鑑驗通知書乙紙在卷可稽，是併案部分亦屬事證明
    確，從而被告上開全部犯行均堪認定，應予依法論科。
二、按槍砲彈藥刀械管制條例於八十六年十一月二十四日再次經總統修正公布，而被
    告上開連續行為之行為終了時點係在同年十二月二十九日，已如上述，顯於修正
    之新法公布之後，自應適用新修正之法律裁判，併此說明。核被告所為，係犯槍
    砲彈藥刀械管制條例第十一條第四項之未經許可，持有可發射子彈具有殺傷力之
    槍枝罪、同法第十二條第四項之未經許可，持有子彈罪（公訴人漏列此法條）及
    刑法第三百零二條第一項之剝奪他人行動自由罪。公訴人認被告持有槍枝之行為
    應構成修正前之槍砲彈藥刀械管制條例第十條第二項之以犯罪之目的「持有」槍
    械罪（註：修正前之舊法並無上開罪名），起訴法條不無謬誤，應予變更。
    被告第二度未經許可持有槍、彈之行為（即併案部分），雖未蒙檢察官起訴，惟
    查與已起訴之持有槍、彈犯行部分，具有裁判上一罪之連續犯關係，為起訴效力
    所及，本院自得就該部分併予審理，附此敘明。查被告先後兩度同時持有槍、彈
    之行為，係以一行為觸犯二罪名，為裁判上一罪之想像競合犯，均應從一重之未
    經許可持有可發射子彈具有殺傷力之槍枝罪論擬。再者，被告第一次同時持有槍
    、彈之行為（業經從一重以未經許可持有其他可發射子彈具有殺傷力之槍枝罪論
    擬）與剝奪他人行動自由罪間，有方法結果之牽連關係，為裁判上一罪之牽連犯
    ，自仍應從一重之未經許可持有可發射子彈具有殺傷力之槍枝罪處斷。又其先後
    二次犯行，時間緊接，犯罪構成要件相同，顯係基於概括犯意反覆而為，係連續
    犯，應論以一罪並加重其刑。至槍砲彈藥刀械管制條例第十九條雖規定，犯該條
    例第七條之罪者，應於刑之執行完畢或赦免後，令入勞動場所強制工作，其期間
    為三年，惟該規定業經司法院大法官會議於八十七年十二月十八日以釋字第四七
    一號解釋，認該規定不問對行為人有無預防矯治其社會危險性之必要，一律宣付
    強制工作三年，限制其中不具社會危險性之受處分人之身體、自由部分，其所採
    措施與所欲達成預防矯治之目的及所需程度，不合憲法第二十三條所定之比例原
    則，應自該解釋公布之日起不予適用，犯該條例第十九條第一項所列舉之罪，依
    個案情節符合比例原則部分，固應適用該條例宣告保安處分，至不符合部分，而
    應宣告保安處分者，則仍由法院斟酌刑法第九十條第一項規定之要件，依職權為
    之。經查本件被告均短時間持有槍、彈即遭查獲，並非有犯罪之習慣性或常業性
    ，與保安處分中之強制工作，係在對矯治有犯罪習性之常業犯、習慣犯，或欠缺
    工作觀念，遊蕩或懶惰成習，使之學習一技之長及正確謀生觀念，俾其日後重返
    社會，從事正當工作者不同，且本院對其判處有期徒刑五年六月，已足對其儆懲
    ，令其思過向善，而收刑罰之效，亦符合罪刑相當之原則，若再宣告強制工作三
    年，恐矯枉過正，反不利於其服刑後適應社會之狀況，因此本院認本件尚無諭知
    被告強制工作之必要，併予敘明。爰審酌被告素行不佳，其於假釋期間內仍不知
    收斂己行而再犯本件，嚴重影響社會治安，事後復企圖影響被害人證言，飾詞狡
    辯，未見悔意等一切情狀，量處如主文所示之刑，並就併科罰金部分，諭知易服
    勞役之折算，以資懲戒。
三、扣案之仿九０型改造玩具手槍乙把（槍枝管制編號0000000000號）、
    彈匣二個（應認係槍枝之從物）、土造金屬子彈五顆及仿點四五型改造玩具手槍
    乙把（槍枝管制編號為0000000000號）、彈匣乙個（應認係槍枝之從
    物）、土造鋼珠子彈四顆，均為違禁物，爰併依法宣告沒收。至扣案經鑑驗之空
    彈殼乙顆，因無殺傷力，非屬違禁物；又扣案之玩具金屬子彈乙顆、土造金屬子
    彈三顆及土造鋼珠子彈三顆均經鑑驗試射而不復存在，自無庸再為沒收之諭知，
    併此說明。
據上論結，應依刑事訴訟法第二百九十九條第一項前段、第三百條，槍砲彈藥刀械管
制條例第十一條第四項、第十二條第四項，刑法第十一條前段、第三百零二條第一項
、第五十五條、第五十六條、第四十二條第三項、第三十八條第一項第一款，罰金罰
鍰提高標準條例第一條前段、第二條，判決如主文。
本案經檢察官唐先恆到庭執行職務
中      華      民      國    八  十  九    年    三    月    十  六    日
                              臺灣花蓮地方法院刑事庭
                                  法  官  張  健  河
右正本證明與原本無異。
如對本判決不服，應於送達後十日內，向本院提出上訴狀。（應抄附繕本）
                                  法院書記官
中      華      民      國    八  十  九    年    三    月    二十七    日
附錄本案論罪科刑法律條文：
槍砲彈藥刀械管制條例第十一條第四項
未經許可，製造、販賣或運輸第四條第一款所稱其他可發射金屬或子彈具有殺傷力之
各式槍砲者，處五年以上有期徒刑，併科新臺幣一千萬元以下罰金。
未經許可，轉讓、出租或出借前項所列槍砲者，處三年以上十年以下有期徒刑，併科
新臺幣七百萬元以下罰金。
意圖供自己或他人犯罪之用，而犯前二項之罪者，處無期徒刑或七年以上有期徒刑，
併科新臺幣一千萬元以下罰金。
未經許可，持有、寄藏或意圖販賣而陳列第一項所列槍砲者，處一年以上七年以下有
期徒刑，併科新臺幣七百萬元以下罰金。
第一項至第三項之未遂犯罰之。
槍砲彈藥刀械管制條例第十二條第四項
未經許可，製造、販賣或運輸子彈者，處一年以上七年以下有期徒刑，併科新臺幣五
百萬元以下罰金。
未經許可，轉讓、出租或出借子彈者，處六月以上五年以下有期徒刑，併科新臺幣三
百萬元以下罰金。
意圖供自己或他人犯罪之用，而犯前二項之罪者，處三年以上十年以下有期徒刑，併
科新臺幣七百萬元以下罰金。
未經許可，持有、寄藏或意圖販賣而陳列子彈者，處五年以下有期徒刑，併科新台幣
三百萬元以下罰金。
第一項至第三項之未遂犯罰之。
刑法第三百零二條第一項
私行拘禁或以其他非法方法，剝奪人之行動自由者，處五年以下有期徒刑、拘役或三
百元以下罰金。
因而致人於死者，處無期徒刑或七年以上有期徒刑，致重傷者，處三年以上十年以下
有期徒刑。
第一項之未遂犯罰之。


司法院資訊處製作；財團法人民間司法改革基金會備份。
